【裁判字號】    99,交聲,2177
【裁判日期】    990601
【裁判案由】    聲明異議
【裁判全文】
臺灣臺中地方法院交通事件裁定        99年度交聲字第2177號
原處分機關  交通部公路總局臺中區監理所
異  議  人
即受處分人  甲○○
送達代收人  乙○○
上列受處分人因違反道路交通管理處罰條例案件，對於交通部公
路總局臺中區監理所中華民國99年5月14日所為之處分（原處分
：中監違字第裁60-GC0000000號）聲明異議，本院裁定如下：
    主  文
原處分關於罰鍰新臺幣肆萬玖仟伍佰元之處分撤銷。
前項撤銷部分，甲○○不罰。
    理  由
一、聲明異議意旨略以：依據行政罰法第26條規定，一行為同時
    觸犯刑事法律及違反行政法上義務規定者，依刑事法律處罰
    之。本人業於98年11月30日經國防部最高軍事法院判決「有
    期徒刑6月，減為有期徒刑3月，並宣告緩刑2年」之處分，
    惟94年間曾於臺中地方法院檢察署檢察官為緩起訴處分，並
    依要求繳納緩起訴處分金新臺幣（下同）20,000元在案，另
    監理機關向本人裁處行政罰鍰49,500元，並執行吊扣駕照，
    實無一事再二罰處行政罰之必要，請庭上撤銷退還原行政罰
    鍰49,500元，以維持公平正義原則等語（吊扣駕駛執照1年
    及施以道安講習部分未據異議）。
二、原處分意旨則以：異議人甲○○駕駛5J-6822號自用小客車
    ，於民國94年1月22日凌晨4時59分許，在臺中市○區○○路
    470號前處，因酒後駕車肇事，經測得酒精測試值為每公升
    0.86毫克，超過標準值每公升0.25毫克之違規行為，經臺中
    市警察局第二分局員警以中市警交字第GC0000000號違反道
    路交通管理事件通知單舉發。異議人於期限內到案繳納罰鍰
    並執行吊扣駕照，惟事隔5年後又至本所表示不服，本所遂
    於99年5月14日以中監違字第裁60-GC0000000號裁決書裁處
    罰鍰49,500元並吊扣駕駛執照12個月並應參加道路交通安全
    講習（本案業於94年1月24日結案）等語。
三、本院認：
（一）按汽車駕駛人飲用酒類或其他類似物後其吐氣所含酒精濃
      度超過每公升0.25毫克或血液中酒精濃度超過百分之0.05
      以上者，不得駕車，道路交通安全規則第114條第2款定有
      明文。又汽車駕駛人，駕駛汽車經測試檢定有酒精濃度超
      過規定標準者，處15,000元以上60,000元以下罰鍰，並當
      場移置保管其車輛及吊扣其駕駛執照1年，因而肇事致人
      受傷者，並吊扣其駕駛執照2年；汽車駕駛人經依第1項規
      定吊扣駕駛執照，並於吊扣期間再有第1項情形者，處60,
      000元之罰鍰，並當場移置保管該汽車及吊銷其駕駛執照
      ；如肇事致人重傷或死亡者，吊銷其駕駛執照，並不得再
      考領，道路交通管理處罰條例第35條第1項第1款、第3項
      分別定有明文。
（二）又94年2月5日公布，95年2月5日施行之行政罰法第1 條規
      定「違反行政法上義務而受罰鍰、沒入或其他種類行政罰
      之處罰時，適用本法。但其他法律有特別規定者，從其規
      定」，足認行政罰法係屬行政罰之基本法，而道路交通管
      理處罰條例本質上係屬行政罰，此由該條例中就交通違規
      行為所定法律效果包括罰鍰、吊扣證照裁罰等行政罰觀之
      甚明（參照行政罰法第1條、第2條將罰鍰、吊扣證照處分
      均定為行政罰），是違反道路交通管理處罰條例之裁罰事
      件，自有行政罰法之適用。
（三）再按行政罰法第26條一事不二罰之立法理由：「一行為同
      時觸犯刑事法律及違反行政法上義務規定時，由於刑罰與
      行政罰同屬對不法行為之制裁，而刑罰之懲罰作用較強，
      固依刑事法律處罰，即足資警惕時，實無為一事二罰再處
      行政罰之必要，且刑事法律處罰，由法院依法定程序為之
      ，較符合正當法律程序，應予優先適用，但罰鍰以外之沒
      入或其他種類行政罰，因兼具維護公共秩序之作用，為達
      行政目的，行政機關仍得並與裁處。」故刑罰與行政罰，
      其處罰行為人違法行為之目的相同，若依刑事法律處罰，
      已足資警惕行為人時，實無為一事二罰再處行政罰之必要
      （臺灣高等法院臺中分院96年度交抗字第253、第262號、
      第287號、第288號裁定可資參照）。又道路交通管理處罰
      條例第35條所規定之裁處含有罰鍰與吊扣駕照之處分，二
      者分屬行政罰法法理中之對於過去違反義務行為處罰之秩
      序罰，以及對於預防將來再犯危險之管制罰，前者對於過
      去義務違反而為秩序罰之目的與刑事制裁所欲達到保護交
      通安全之目的相同，二者目的既然相同，則處以較重之刑
      事制裁已足，無重複處罰之必要，以免使行為人產生雙重
      之財產損害。職此，同時觸犯刑事法律及違反行政法上義
      務規定之行為，行政機關得否科以與刑罰相類之行政罰處
      罰，除上述關於「金錢給付」之部分外，餘應視該行為之
      刑事訴追或審判程序終局結果而定，在刑事訴追、審判程
      序尚未終局確定前，行政機關自不得逕予裁罰，僅關於沒
      入或其他種類行政罰，因兼具維護公共秩序之作用，為達
      行政目的，行政機關仍得併予裁處，又此所稱「其他種類
      行政罰」，係指違反行政法上之義務應受「裁罰性」之「
      不利處分」而言，依行政罰法第2條規定，應包括限制或
      禁止行為之吊扣證照處分在內。
（四）經查，異議人對其於94年1月21日23時起，與友人在臺中
      市○區○○街上之LIVE酒吧飲酒，席間與友人共飲約24罐
      啤酒，明知已達不能安全駕駛動力交通工具之程度，仍於
      翌日（即22日）凌晨4時45分許，駕駛車牌號碼5J-6822號
      自小客車，行經臺中市○區○○路470號前，因不勝酒力
      ，竟逆向停靠於對向車道上，致與案外人鄧錦龍駕駛之自
      用小客車發生行車糾紛，嗣因巡邏員警途經現場處理，旋
      即對異議人實施呼氣酒精濃度測試，測得酒精濃度值為每
      公升0.86毫克之違規事實，固不否認。惟異議人實係現役
      軍人，其同一酒後駕車行為，因同時犯陸海空軍刑法第54
      條第1項之公共危險罪，經移轉國防部高等軍事法院高雄
      分院檢察署偵辦後，經軍事檢察官偵結起訴。嗣經國防部
      高等軍事法院高雄分院初審判處有期徒刑6月，如易科罰
      金以300元折算1日，減為有期徒刑3月，如易科罰金以300
      元折算1日，被告即異議人不服提起上訴，經國防部最高
      軍事法院判決上訴駁回，並宣告緩刑2年。全案業於98年
      11 月30日確定，有國防部最高軍事法院98年上訴字第017
      號判決書、國防部最高軍事法院99年1月8日國最高法字第
      0990000015號函各1紙附卷可稽。揆諸前揭說明，本於先
      刑罰後行政之原則，本件自不宜再就已經充分刑罰評價之
      行為，另循行政程序予以再行評價，以防二重評價。
四、綜上所述，原處分機關以異議人有酒精濃度超過標準之行為
    ，而裁處異議人「罰鍰」49,500元，並「吊扣駕駛執照」12
    個月及「施以道安講習」之處分，其中裁處「罰鍰」之部分
    難稱允當，是以本件異議應認為有理由，合應由本院將原處
    分關於「罰鍰」之部分撤銷，並就此部分為異議人不罰之諭
    知。至於原處分機關上開吊扣駕駛執照12個月及施以道安講
    習之行政裁罰部分，則係預防將來再犯危險之管制罰，有別
    於前揭針對已發生違規事實科處罰鍰之行政秩序罰，屬行政
    罰法第26條第1項但書所稱之「其他種類行政罰」，原處分
    機關仍得依道路交通管理處罰條例第35條第1項第1款併予裁
    處，而異議人就此部分亦未聲明異議，故不在本件應予裁定
    之範圍內，併予敘明。
據上論斷，應依道路交通案件處理辦法第20條前段，裁定如主文
。
中    華    民    國    99    年    6     月    1     日
                          交通法庭    法  官  林世民
以上正本證明與原本無異
如不服本裁定應於送達後5日內向本院提出抗告狀
                                      書記官  紀俊源
中    華    民    國    99    年    6     月    1     日

司法院資訊處製作；財團法人民間司法改革基金會備份。
